【裁判字號】    98,聲,3014
【裁判日期】    981127
【裁判案由】    聲請定其應執行刑
【裁判全文】
臺灣臺北地方法院刑事裁定              98年度聲字第3014號
聲  請  人  臺灣臺北地方法院檢察署檢察官
受  刑  人  甲○○
上列聲請人因受刑人數罪併罰有二裁判以上，聲請定應執行刑（
98年度執聲字第2297號），本院裁定如下：
    主  文
郭榮宗所犯如附表所示之罪，應執行有期徒刑柒月，如易科罰金
，以銀元佰元即新臺幣玖佰元折算壹日。
    理  由
一、聲請意旨略以：受刑人甲○○因證券交易法等案件，先後經
    法院判決確定如附表，應依刑法第53條、第51條第5 款，定
    其應執行之刑，爰依刑事訴訟法第477 條第1 項聲請裁定。
二、按數罪併罰，有二裁判以上者，依刑法第51條規定定其應執
    行刑，同法第53條定有明文。又按受刑人行為後，刑法及其
    施行法業於民國95年7 月1 日修正施行，依新修正刑法第2
    條第1 項規定：「行為後法律有變更者，適用行為時之法律
    。但行為後之法律有利於行為人者，適用最有利於行為人之
    法律」。且依刑法第51條定應執行刑時，行為人於裁判確定
    前犯數罪，其中一罪在新法施行前者，即應為新舊法比較，
    此有最高法院95年5 月23日第8 次刑事庭會議決議可資參照
    。查本件受刑人犯如附表編號1 所示行為後，刑法關於易科
    罰金折算標準及數罪併罰等規定，均已修正，自應比較修正
    前後規定以定應適用之法律如下：
（一）被告行為時刑法第41條第1 項規定：「犯最重本刑為5 年
      以下有期徒刑以下之刑之罪，而受6 個月以下有期徒刑或
      拘役之宣告，因身體、教育、職業、家庭之關係或其他正
      當事由，執行顯有困難者，得以1 元以上3 元以下折算1
      日，易科罰金」，而依同法修正前之易科罰金折算標準及
      修正前罰金罰鍰提高標準條例第2 條（現已刪除）規定，
      就其原定數額提高為100 倍折算1 日，則當時之易科罰金
      折算標準，最高以銀元300 元折算1 日，經折算為新臺幣
      後，為以新臺幣900 元折算1 日；然修正後同條則規定：
      「犯最重本刑為5 年以下有期徒刑以下之刑之罪，而受6
      個月以下有期徒刑或拘役之宣告者，得以新臺幣1,000 元
      、2,000 元或3,000 元折算1 日，易科罰金。但確因不執
      行所宣告之刑，難收矯正之效，或難以維持法秩序者，不
      在此限」，則修正前規定，顯有利於受刑人。查受刑人於
      新法施行前，犯如附表編號1 所示之罪，經臺灣高等法院
      宣告如附表所示之刑，並諭知「如易科罰金，以銀元佰
      元即新臺幣玖佰元折算壹日」；另於95年7 月1 日新法施
      行後犯如附表編號2 所示案件之罪，經宣告如附表所示之
      刑，並諭知「如易科罰金，以新臺幣壹仟元折算壹日」，
      除應依修正前刑法第51條第5 款，定其應執行之刑，且應
      擇有利於受刑人之折算標準諭知易科罰金之折算標準（最
      高法院84年度臺非字第452 號判決意旨及臺灣高等法院暨
      所屬法院因應新修正刑法施行座談會提案第5 號參照），
      經比較修正前後之易科罰金折算標準，以修正前之規定較
      有利於受刑人。
（二）受刑人行為時刑法第51條第5 款規定：「宣告多數有期徒
      刑者，於各刑中之最長期以上，各刑合併之刑期以下，定
      其刑期。但不得逾20年」；修正後則規定：「宣告多數有
      期徒刑者，於各刑中之最長期以上，各刑合併之刑期以下
      ，定其刑期。但不得逾30年」，依新修正之同法第2 條第
      1 項規定，應適用最有利於行為人之法律，故裁判確定前
      犯數罪，其中一罪在新法施行前者，亦同，最高法院95年
      第8 次刑事庭會議決議意旨可資參照。據此，比較結果應
      認修正後之規定，非較有利於受刑人，依同法第2 條第1
      項前段規定，仍應依修正前之同法第51條第5 款規定，定
      其應執行之刑。
（三）綜上，經比較新舊法結果，應以適用受刑人行為時之刑法
      第51條第5 款及第41條第1 項之規定，較有利於受刑人。
三、又受刑人於如附表編號1 之行為後即於如附表編號2 之行為
    時，刑法第41條規定，犯最重本刑為5 年以下有期徒刑以下
    之刑之罪，而受6 個月以下有期徒刑或拘役之宣告者，得以
    新臺幣1,000 元、2,000 元或3, 000元折算1 日，易科罰金
    。但確因不執行所宣告之刑，難收矯正之效，或難以維持法
    秩序者，不在此限。前項規定於數罪併罰，其應執行之刑未
    逾6 月者，亦適用之。而依司法院釋字第662 號解釋：「中
    華民國94年2 月2 日修正公布之現行刑法第41條第2 項，關
    於數罪併罰，數宣告刑均得易科罰金，而定應執行刑之刑逾
    6 個月者，排除適用同條第1 項得易科罰金之規定部分，與
    憲法第23條規定有違，並與本院釋字第366 號解釋意旨不符
    ，應自本解釋公布之日起失其效力」，故對於數罪併罰，數
    宣告刑均得易科罰金，而定應執行之刑超過6 個月之案件，
    依司法院釋字第366 號、662 號解釋意旨，本件受刑人經定
    應執行刑後，縱令超過6 個月，仍得易科罰金。
四、經查，受刑人因證券交易法等罪，分別經法院判處徒刑如附
    表所示，且均經確定在案，有各該判決書及臺灣高等法院被
    告前案紀錄表附卷可稽。本件檢察官聲請定其應執行之刑，
    核屬正當，爰依前揭規定，定其應執行之刑。
據上論斷，應依刑事訴訟法第477 條第1 項，刑法第2 條第1 項
前段、第53條，修正前第51條第5 款、第41條第1 項前段、第2
項，廢止前罰金罰鍰提高標準條例第2 條，現行法規所定貨幣單
位折算新臺幣條例第2 條，裁定如主文。
中    華    民    國    98    年    11    月    27    日
                  刑事第七庭  法  官  林勇如
上正本證明與原本無異。
如不服本裁定，應於裁定送達後5 日內向本院提出抗告狀。
                              書記官  葉潔如
中    華    民    國    98    年    11    月    27    日


司法院資訊處製作；財團法人民間司法改革基金會備份。
